臺灣高等法院臺南分院民事裁定　94年度抗字第172號
抗　告　人　中華商業銀行股份有限公司
　　　　　　　　　　　樓
法定代理人　甲○○
代　理　人　乙○○
上列抗告人因與相對人建橋企業股份有限公司間聲明異議事件，
對於中華民國94年3月9日臺灣臺南地方法院所為裁定（91年度執
字第616號）提起抗告，本院裁定如下：
    主  文
抗告駁回。
抗告程序費用由抗告人負擔。
    理  由
一、本件抗告意旨略以：抗告人前於民國（下同）92年6月間聲
    請強制執行債務人建橋企業股份限公司（下稱建橋公司）信
    託登記予第三人蔡美香之不動產計19筆，經原執行法院以92
    年度執字第20763號拍賣抵押物強制執行事件受理；惟該案
    執行標的不動產經三次拍賣仍未拍定，經該院於公告三個月
    仍無人應買視為撤回執行，該院乃註記未受償執行費新台幣
    （下同）91,232元，有該院92年度執字第6319號債權憑證正
    本及92年度執字第20763號執行案卷可稽。抗告人發現債務
    人建橋公司另有不動產於原執行法院拍賣中，乃於92年12月
    24日聲請執行本案執行標的，經該院93年度執字第738號受
    理，將全案併入該院91年度執字第616號強制執行案辦理。
    依強制執行法第29條第2項規定，其他為債權人共同利益而
    支出之費用，得求償於債務人者，得就強制執行之財產先受
    清償，臺灣高等法院90年法律座談會提案，亦認為執行費優
    先受償，不限於本案，其他併案或參與分配債權人之執行費
    ，亦應優先受償。本案執行標的於94年1月25日拍定，經原
    執行法院於94年3月8日實施分配，惟僅列92年度執字第6319
    號債權憑證所載之未受償執行費用的35,034元，漏未增加債
    務人於92執字第20763號執行事件未受償執行費用91,23 2元
    ，顯已違背前開規定及決議，爰提抗告，求廢棄原裁定，准
    就該費用優先受償等語。
二、按強制執行法第32條規定：「他債權人參與分配者，應於標
    的物拍賣、變賣終結前或依法交債權人承受之日一日前，其
    不經拍賣或變賣者，應於當次分配表作成之日一日前，以書
    狀聲明之。逾前項期間聲明參與分配者，僅得就前項債權人
    受償餘額而受清償；如尚應就債務人其他財產執行時，其債
    權額與前項債權餘額，除有優先權者外，應按其數額平均受
    償。」同法第34條第4項復規定：「第二項之債權人不聲明
    參與分配，其債權金額又非執行法院所知者，該債權對於執
    行標的物之優先受償權，因拍賣而消滅，其已列入分配而未
    受清償部分，亦同。」而前揭規定所謂「拍賣終結前」，是
    指「拍定」前而言。
三、查：本件抗告人係於92年12月24日，以原執行法院92年度執
    字第6319號債權憑證為執行名義，聲請執行本案執行標的，
    經原執行法院以93年度執字第738號受理，併入該院91年度
    執字第616號強制執行案件辦理，本件執行拍賣之標的物係
    於94年1月25日拍定，抗告人遲至94年2月24日始具狀表明，
    其於原執行法院92年度執字第20763號強制執行事件中尚未
    受償之執行費91,232元，聲請列入本件參與分配，依上開法
    律規定，抗告人此部分之聲請，顯已逾上開法律之規定期間
    ，依上開說明，僅得就本次分配之餘額為分配，而本件執行
    事件分配後已無餘額，原裁定駁回其異議，並無不合，抗告
    意旨指稱，其另案增加之執行費亦可優先受清償，求予廢棄
    原裁定，微論其主張之法律見解，正反說並陳（台灣高等法
    院93年座談會民事第6案見解，已有相反結論），學者間亦
    多持不可優先分配之否定見解（見陳計男，強制執行法第
    289頁、張登科，強制執行法第221頁），其主張之見解亦非
    完全可採，其抗告為無理由，應予駁回。
四、據上論結，本件抗告為無理由，依強制執行法第30條之1、
    第495條之1第1項，民事訴訟法第492條第1項、第95條、第
    78條，裁定如主文。
中　　華　　民　　國　　94　　年　　4　　 月　　28　　日
                  民事第五庭    審判長法　官　張世展
                                      法　官　王浦傑
                                      法　官　吳上康
上為正本係照原本作成。
不得抗告。
中　　華　　民　　國　　94　　年　　4　　 月　　28　　日
                                      書記官  易慧玲
                                                K
